【裁判字號】    95,交上易,5
【裁判日期】    950406
【裁判案由】    過失致死
【裁判全文】
臺灣高等法院高雄分院刑事判決         95年度交上易字第5號
上  訴  人
即  被  告  乙○○
                    樓
輔  佐  人  甲○○
上列上訴人因過失致死案件，不服臺灣高雄地方法院94年度交易
字第271 號中華民國94年12月19日第一審判決（起訴案號：臺灣
高雄地方法院檢察署94年度偵字第17826 號；併辦案號：同署94
年度偵字第19014號），提起上訴，本院判決如下：
    主  文
原判決撤銷。
乙○○因過失致人於死，處有期徒刑陸月，如易科罰金，以參佰
元折算壹日。緩刑貳年。
    事  實
一、乙○○考領有重型機車駕駛執照，於民國94年5 月8 日20時
    33分許，騎乘車牌號碼MAC-340 號重型機車，沿高雄縣燕巢
    鄉○○路由西往東方向行駛，行經該路段與鳳加路交岔口時
    ，本應注意汽車行駛時，駕駛人應注意車前狀況，並隨時採
    取必要之安全措施，而依當時之天候、路況又無不能注意之
    特別情事，竟疏未注意車前狀況而撞及其前方由北往南步行
    通過鳳旗路行人穿越道之行人蘇漢隆，致蘇漢隆人彈起後倒
    地，受有左側脛腓骨開放性骨折、腦部蜘蛛膜下出血等傷害
    ，經送醫急救後延至同年6 月29日仍因敗血性休克不治死亡
    。乙○○亦因車禍受傷送醫救治，而於有偵查權之機關或人
    員確知何人肇事前，即主動向車禍處理人員坦承肇事而接受
    裁判。
二、案經蘇漢隆之子丙○○訴由臺灣高雄地方法院檢察署檢察官
    偵查起訴。
    理  由
一、本件上訴人即被告乙○○（下稱被告）所犯係死刑、無期徒
    刑、最輕本刑為3 年以上有期徒刑以外之罪，且非高等法院
    管轄第一審之案件，其於本院審理時就前揭被訴事實為有罪
    之陳述，經審判長告知簡式審判程序之旨，並聽取公訴人及
    被告之意見後，本院認無不得或不宜改依簡式審判程序進行
    之處，當庭諭知進行簡式審判程序，核先敘明。
二、上揭犯罪事實，訊據被告乙○○於本院審理中坦承不諱，且
    有卷附車禍現場監視錄影光碟1 片、監視錄影翻拍照片5 幀
    、道路交通事故現場圖、道路交通事故調查報告表(一)、(二)各
    1 份及肇事現場照片14幀在卷可稽；而該被害人確係因本件
    車禍致受有左側脛腓骨開放性骨折、腦部蜘蛛膜下出血等傷
    害，嗣因引發敗血性休克終致不治而死亡之事實，亦經臺灣
    高雄地方法院檢察署檢察官督同法醫師相驗明確，並製有相
    驗屍體證明書、驗斷書及勘（相）驗筆錄各1 份及相驗照片
    4 幀附卷可憑，核與被告自白相符，堪予採為論罪之證據，
    堪認屬真實。
三、按「汽車行駛時，駕駛人應注意車前狀況，並隨時採取必要
    之安全措施」，道路交通安全規則第94條第3 項定有明文。
    經查，被害人於事故發生時行走在鳳加路南向行人穿越道上
    ，已穿越中線，通過鳳旗路東向快車道，而步行至慢車道上
    ，被告騎乘在鳳旗路東向慢車道上，此有前開道路交通事故
    現場圖及車禍現場監視錄影翻拍照片5 幀在卷可按，倘當時
    被告有注意車前狀況，當不致於未發覺被害人行進動向，況
    被告自事發至送醫時，均不知自己有撞到人，業據被告自承
    在卷，顯然被告並未注意車前狀況，而致撞擊被害人均無覺
    察，故本件事故之發生，應係被告未注意車前狀況所致。再
    者，觀諸前揭交通事故調查報告所載，案發當時雖天雨，然
    夜間有照明，道路無任何缺陷與障礙，尚無不能注意之情事
    ，被告騎車竟疏未注意車前狀況，其有此部分之過失，已甚
    明顯。綜上所述，被告就本件車禍之發生確有過失行為，其
    過失行為確使被害人因而死亡，是被告之過失行為與該被害
    人之死亡結果間，應具有相當因果關係無疑。是以，本件事
    證已臻明確，被告之犯行應堪認定。
四、核被告所為，係犯刑法第276 條第1 項過失致死罪。本件被
    告併案部分之犯罪事實，與前揭論罪科刑之部分，有實質上
    一罪關係，本院自應就併案部分一併加以裁判。按汽車駕駛
    人行經行人穿越道不依規定讓行人優先通行，因而致人受傷
    或死亡，依法應負刑事責任者，加重其刑至二分之一，道路
    交通管理處罰條例第86條第1 項定有明文。本件肇事地點為
    高雄縣燕巢鄉○○路與鳳加路交岔路口之行人穿越道上，被
    告騎乘機車行該交岔路口行人穿越道，未讓行人蘇漢隆優先
    通行，以致蘇漢隆遭撞擊後送醫不治死亡，被告對本件車禍
    之發生顯有過失等情，已詳敘如前，故應依前揭規定加重其
    刑。另被告於車禍發生後因受傷送醫，在有偵查權之機關或
    人員未確知何人肇事前，即主動向車禍處理人員坦承肇事一
    情，有高雄縣警察局岡山分局交通事故肇事人自首紀錄表在
    卷可稽（94年相字第1128號卷第14頁），符合刑法第62條自
    首規定之要件，爰依該規定減輕其刑，並依法先加後減其刑
    。
五、原審據以論處被告罪刑，固非無見。惟查：本件車禍肇事地
    點為行人穿越道，被告騎乘機車未讓行人優先通行，以致肇
    事使行人蘇漢隆受傷經送醫救治仍不治死亡，應依道路交通
    管理處罰條例第86條第1 項規定加重其刑；另被告於車禍發
    生後即主動向處理車禍人員坦承肇事，亦符合自首之要件，
    依法應減輕其刑。原判決漏未審酌上開情節，而未先後依前
    揭規定加重、減輕其刑，顯有未合。被告上訴意旨指摘原判
    決量刑過重，雖無理由；惟原判決既有前揭可議，自應由本
    院將原判決撤銷改判。審酌被告於行車時未能遵守交通規則
    並注意行車安全，以維用路人之平安，而撞擊行走於行人穿
    越道之被害人，且事發後竟對於自己有撞到被害人之行為渾
    然不覺，其過失之程度顯然重大，且致被害人受有前揭嚴重
    傷勢，嗣因而不治死亡，帶給被害人家屬無限精神苦痛，惡
    行非輕，認其行為不宜科處拘役之刑，故被告及其輔佐人雖
    請求量處拘役之刑，並非妥適；惟考量被告無任何前科紀錄
    ，此有臺灣高等法院被告全國前案紀錄表1 份在卷可按，而
    被告犯後終能坦承犯行，並與被害人家屬以新臺幣2,407,35
    0 元（含強制責任險）成立調解，此有高雄縣燕巢鄉調解委
    員會調解書1 紙在卷可佐，犯後態度尚稱良好等一切情狀，
    量處有期徒刑6 月，並諭知易科罰金之折算標準。末查被告
    前未曾受有期徒刑以上刑之宣告，有前開卷附之前案紀錄表
    1 份可佐，其行為當時為在學學生，年紀尚輕，又因過失而
    犯罪，且已與被害人家屬達成民事和解，此有前開調解書1
    紙在卷足據，經此偵審教訓，當知所警惕，信無再犯之虞，
    本院認所宣告之刑以暫不執行為適當，併諭知緩刑2 年，以
    啟自新。
據上論結，應依刑事訴訟法第369 條第1 項前段、第364 條、第
299 條第1 項前段，道路交通管理處罰條例第86條第1 項，刑法
第276 條第1 項、第62條、第41條第1 項前段、第74條第1 款，
罰金罰鍰提高標準條例第1 條前段、第2條，判決如主文。
本案經檢察官姜麗儒到庭執行職務。
中    華    民    國    95    年    4     月    6     日
                  刑事第七庭    審判長法  官   莊飛宗
                                      法  官   曾逸誠
                                      法  官   黃三友
以上正本證明與原本無異。
不得上訴。
中    華    民    國    95    年    4     月    7     日
                                      書記官    黃玉珠
附錄本件判決論罪科刑法條：
刑法第276條第1項
因過失致人於死者，處2 年以下有期徒刑、拘役或2,000 元以下
罰金。


司法院資訊處製作；財團法人民間司法改革基金會備份。
